【裁判字號】    96,交聲,1121
【裁判日期】    970606
【裁判案由】    聲明異議
【裁判全文】
臺灣臺南地方法院交通事件裁定      96年度交聲字第1121號
移送機關    交通部公路總局嘉義區監理所臺南監理站
異議人即
受處分人    甲○○
                      樓
上列受處分人因違反道路交通管理處罰條例案件，對於交通部公
路總局嘉義區監理所臺南監理站民國96年12月13日所為之裁決處
分（處分案號：嘉監南字第裁74-Z8C003101號），聲明異議，本
院裁定如下：
    主  文
異議駁回。
    理  由
一、本件移送意旨略以：受處分人即異議人甲○○（下稱異議人
    ），於民國（下同）96年10月25日18時11分許，駕駛車牌號
    碼5693-PX自用小貨車，行經限制每小時時速90公里以上之
    國道3號北上368.5公里處，因汽車行駛高速公路經雷射測速
    器 (測距287.4公尺)測得行速每小時75公里，有慢速小型車
    行駛內側以外車道之不依車道行駛的違規行為，遭內政部警
    察署國道公路警察局第八警察善化分隊隊員警攔停舉發，嗣
    交通部公路總局嘉義區監理所臺南監理站（下稱移送機關）
    以其違規事證明確，依道路交通管理處罰條例第33條第1項
    第3款及第63條第1項第1款及違反道路交通管理事件統一裁
    罰標準表之規定，裁處新台幣4,000元，並記違規點數1點等
    處分。
二、本件聲明異議意旨略以：異議人陳述當天於上開時、地並無
    駕車超慢行駛佔用中線車道之行為，異議人看到警方攔停，
    因而放鬆油門，從外側車道變換到中線車道，且質疑測速器
    之正確性，認其應有時速3公里之合理誤差。再加上此路段
    是彎曲路段，舉發員警所在國道3號北上368.5公里處看到國
    道3號北上368.8公里處之車道係交錯的，在測速上應有比直
    線車道上慢時速3至6公里之誤差值，警方僅以時速5公里之
    差距去認定異議人違規，是不合理之舉發，為此，聲明異議
    等語。
三、按汽車行駛高速公路及快速公路，其車道之使用，除因交通
    事故及道路施工依臨時或可移動標誌指示或交通勤務警察指
    揮外，應依設置之交通標誌、標線或號誌之規定，無設置者
    ，在高速公路最高速限每小時90公里以上之路段，行駛速率
    低於每小時80公里之較慢速小型車，或在快速公路最高速限
    每小時80公里以上之路段，行駛速率低於每小時70公里之較
    慢速小型車，應行駛於外側車道，並得暫時利用緊臨外側車
    道之車道超越前車；高速公路及快速公路交通管制規則第8
    條第1項第1款定有明文。次按汽車行駛於高速公路、快速公
    路或設站管制之道路，不遵使用限制、禁止、行車管制及管
    理事項之管制規則而有未依規定行駛車道者，處汽車駕駛人
    新臺幣3000元以上6000元以下罰鍰；並記違規點數1點；道
    路交通管理處罰條例第33條第1項第3款、第63條第1項第1款
    分別定有明文。
四、經查：
（一）異議人遭警舉發，於96年10月25日18時11分許，駕駛牌照
      號碼5693-PX自用小貨車，行經限制每小時時速90公里以
      上之國道3號北上368.5公里處，因汽車行駛高速公路經雷
      射測速器 (測距287.4公尺)測得行速每小時75公里，有慢
      速小型車行駛內側以外車道之不依車道行駛的違規行為，
      有內政部警政署國道公路警察局96年10月25日公警局交字
      第Z8C003101號舉發違反道路交通管理事件通知單1份附卷
      可稽。
（二）惟異議人辯稱於上開時、地並無駕駛上開車輛慢速行駛中
      線車道之行為，質疑測速器之正確性，並認為此路段是彎
      道，應有更大之誤差值云云。然異議人於上述時、地行車
      速度低於規定之時速80公里之違規行為，業據證人即舉發
      警員余志峰於本院97年3月25日訊問時，到庭具結證述明
      確，其證稱：「（法官問：本件是否你舉發，情形如何？
      ）是的，當時我執行取締超速及慢速車輛的勤務，發現異
      議人以時速約七十幾公里行駛於中線車道，一般慢速車，
      我們會測速三次，以確定是否故意違規，之後才將他攔下
      ，舉發通知單上所記載是第三次測速的情況，當我們測到
      他違規（測距287.4公尺），我發現異議人慢車行駛中線
      車道已經有三百多公尺。」、「（法官問：舉發單上記載
      外側車道前後壹佰公尺無車的意思為何？）指他前後壹佰
      公尺沒有其他車輛，我們註記這些是要讓駕駛人知道他前
      方並沒有車輛阻礙他的速度，舉發通知單雖然只記載外側
      車道前方壹佰公尺無車，但當時異議人所行駛的中線車道
      前方壹佰公尺，一樣也沒有其他車輛行駛。」、「（法官
      問：你舉發所站位置是否有彎道的情況？）當時路段確實
      如異議人所提照片所示，我們舉發異議人車速過慢行駛中
      線車道，前後測了三次，所以不可能當時異議人是行駛在
      外側車道，我們誤以為是行駛在中線車道，而且我發現異
      議人行駛中線車道的距離是三百多公尺，距離並不遠，所
      以不可能有誤看的情形。」、「（法官問：彎路是否會影
      響雷射槍的誤差值？）是的，彎路的誤差值較大，彎路較
      直路而言，約大了兩公里左右。」、「（法官問：依此，
      有無可能異議人當時的車速超過八十公里？）應不可能，
      因為我們前後測了三次，結果都是慢速車的情況，我們才
      會將他攔下。異議人行駛在我前方三百多公尺的時候，有
      可能是彎路的情況，但是本件舉發之測距是287.4公尺，
      當時已經變成直路的情況，沒有彎路影響測速的準確度存
      在。」、「（法官問：提示異議人異議狀所附之照片，這
      樣的路段情形會有彎路影響測速準確度的問題存在嗎？）
      不會，這種情形對我們而言不會影響雷射槍的準確度。」
      、「（法官問：尚有何意見補充？）我們測速的雷射槍都
      有經檢驗的合格證明，庭呈認證證明一份附卷。」等語在
      卷（見本院97年3月25日之訊問筆錄）。按證人余志峰乃
      為原處分機關所認定異議人有前開違規行為之證人，其已
      到庭在本院法官面前以言詞供述異議人有前開違規事實，
      並已就當時如何測得異議人超速情形、舉發異議人違規行
      為過程、及雷射測速槍之已受檢驗標準認證等情節詳述具
      體明確，證人余志峰為依法執行勤務之員警，與異議人毫
      無怨懟，衡情當無自陷偽證罪而構詞誣賴異議人之理，另
      於本件卷存證據資料內並無任何積極證據足以證明證人余
      志峰上開供述係屬虛偽，本院自不得僅以證人余志峰為本
      件開單舉發異議人之員警而全盤抹煞其所具有之證人資格
      ，從而，本院由其上開證述已得有異議人確有上開違規行
      為之心證，是異議人前開所辯，實不足採，異議人之上述
      違規事實，應堪認定。
（三）況本件測速之雷射測速儀器業經檢定合格，亦有經濟部標
      準檢驗局96年7月5日雷射測速儀器檢定合格證書（檢定日
      期：96年7月5日、有限期限：97年7月31日）1份附卷可參
      ；且異議人所駕駛之上開自用小貨車被雷射測速儀測到時
      之行進方向幾乎是直角，即或有角度，應不超過3度，就
      以5度來對照「餘弦效應（Cons ine Effect）影響真實速
      度表」，影響不超過每小時1公里之時速，亦有內政部警
      政署國道公路警察局97年4月25日公局交字第0970009181
      號函1份及現場照片3幀附卷可參，異議人辯稱測速儀器有
      誤差值存在，其行車速度不止時速75公里云云，洵屬無據
      。
五、綜上所述，異議人於前揭時、地有慢速小型車行駛內側以外
    車道之不依車道行駛的違規事實，應堪認定。則移送機關據
    以援引道路交通管理處罰條例第33條第1項第1款、第63條第
    1項第1款及違反道路交通管理事件統一裁罰標準表之規定，
    裁處異議人罰鍰新台幣4,000元，並記違規點數1點，核無違
    誤或不當，從而，本件異議為無理由，應予駁回。
六、據上論斷，應依道路交通管理處罰條例第87條第2項、道路
    交通案件處理辦法第19條，裁定如主文。
中    華    民    國    97    年    6     月    6     日
                      交通法庭  法  官  陳淑勤
以上正本證明與原本無異。
如不服本裁定應於送達後5日內向本院提出抗告狀。
                                書記官  陳金堂
中    華    民    國    97    年    6     月    6     日


司法院資訊處製作；財團法人民間司法改革基金會備份。
